臺灣臺中地方法院民事判決　96年度重訴字第153號
　原　　　告　己○○
　　　　　　　戊○○○
　共　　　同
　訴訟代理人　丁○○
　被　　　告　乙○○
　被　　　告　萬莉工程有限公司
　法定代理人　甲○○
　共　　　同
　訴訟代理人　丙○○
上列當事人間因刑事附帶民事訴訟請求損害賠償事件，經本院刑
事庭移送前來，經本院於中華民國九十六年六月十五日言詞辯論
終結，判決如下：
    主    文
被告應連帶給付原告己○○新臺幣柒拾伍萬元、原告戊○○○新
臺幣壹佰壹拾柒萬壹仟零參拾元，及均自民國九十六年一月十六
日起至清償日止，按週年利率百分之五計算之利息。
原告其餘之訴駁回。
訴訟費用百分之十八由被告連帶負擔，餘由原告負擔。
本判決於原告己○○以新臺幣貳拾伍萬元、原告戊○○○以新臺
幣參拾玖萬壹仟元供擔保後，得假執行。但被告各以新臺幣柒拾
伍萬元、新臺幣壹佰壹拾柒萬壹仟零參拾元分別為原告己○○、
原告戊○○○預供擔保後，得免為假執行。
    事實及理由
甲、程序方面
一、按當事人之法定代理人其代理權消滅者，應由有代理權之法
    定代理人承受訴訟，此觀民事訴訟法第一百七十條之規定自
    明。查本件訴訟於原告起訴後，被告萬莉工程有限公司（下
    稱萬莉公司）之法定代理人由丙○○變更為甲○○，並由被
    告於言詞辯論期日當庭聲明承受訴訟，依前開說明，自應許
    其承受並續行訴訟，合先敘明。
二、按不變更訴訟標的，而補充或更正事實上或法律上之陳述者
    ，非為訴之變更或追加，民事訴訟法第二百五十六條定有明
    文。又按原告於判決確定前，得撤回訴之全部或一部，民事
    訴訟法第二百六十二條第一項定有明文。本件原告提起本訴
    原聲明請求：「被告應連帶給付原告新臺幣（下同）一千一
    百零一萬五千元及自起訴狀繕本送達翌日起至清償日止，按
    年息百分之五計算之利息。」嗣於民國九十六年六月十五日
    言詞辯論期日當庭就扶養費及所得減少之損失五百萬元更正
    為減少工作損失五百萬元、喪葬費五十萬元均由原告戊○○○請求；精神慰撫金則由原告二人各請求二百五十萬元；就
    請求兄妹因喪失同袍五十萬元、機車毀損一萬五千元撤回，
    並更正聲明第一項為：「被告應連帶給付原告戊○○○八百
    萬元，應連帶給付原告己○○二百五十萬元及均自起訴狀繕
    本送達翌日起至清償日止，按年息百分之五計算之利息。」
    依前開說明，應予准許。
乙、實體方面
一、原告主張：被告乙○○受僱於被告萬莉公司擔任預拌混凝土
    車司機，為從事於駕駛貨車業務之人，於九十五年七月二十
    六日二十三時許，在飲用高粱酒後，本應注意飲用酒類後其
    吐氣所含酒精濃度超過每公升零點二五毫克以上者，不得駕
    車，竟仍於酒後已達不能安全駕駛動力交通工具程度之情形
    下，於九十五年七月二十七日十四時二十四分許，駕駛車牌
    號碼六五七－ＱＸ號攪拌式大貨車，沿臺中市○○路由東往
    西方向行駛，行經英才路與大雅路之交岔路口，停止並等待
    燈光號誌轉變為綠燈後而右轉時，本應注意汽車行駛至交岔
    路口，轉彎車應讓直行車先行，並應注意所駕駛之貨車車身
    較高，而應審慎檢視有無機車貼近車身右側，以免右轉時發
    生擦撞造成危險，而依當時天候晴、日間自然光線、路面柏
    油、乾燥、無缺陷、無障礙物、視距良好，又無不能注意之
    情事，竟疏未注意讓直行車先行，並審慎檢視有無機車貼近
    車身右側，即貿然右轉，適逢被害人蔡明珠騎乘車牌號碼Ｐ
    Ｕ五－四六六號機車，沿英才路由東往西方向騎至上開交岔
    路口，且停在乙○○所駕駛貨車右側等待紅燈，並於燈光號
    誌轉變為綠燈後欲直行通過該路口，乙○○所駕駛貨車之右
    前車頭保險桿，碰撞蔡明珠所騎乘機車之左手把，致使蔡明
    珠人車倒地，並輾過蔡明珠之身體，受有頭、胸、腹部輾壓
    創傷等傷害而當場死亡。業經臺灣臺中地方法院九十六年度
    交易字第六八號刑事判決有罪。被告乙○○不法侵害蔡明珠
    之生命權，原告自得對其請求損害賠償。被告萬莉公司為乙○○之僱用人，依民法第一百八十八條之規定，自應負連帶
    賠償責任，原告等均為被害人蔡明珠之父母，為此爰依民法
    第一百八十四條第一項前段、第一百九十二條、第一百九十
    四條之規定請求。茲就各項請求說明如下：1.原告己○○部
    分：精神慰撫金二百五十萬元。2.原告戊○○○部分：喪葬
    費用支出五十萬元；減少工作損失，蔡明珠每月可賺取四至
    五萬元，尚可工作十年計算，請求五百萬元；精神慰撫金二
    百五十萬元，合計八百萬元。並聲明：
    1.被告應連帶給付原告戊○○○八百萬元，應連帶給付原告
      己○○二百五十萬元，及均自起訴狀繕本送達翌日起至清
      償日止，按年息百分之五計算之利息。
    2.原告願供擔保請准宣告假執行。
二、被告則以：被告應負擔過失責任之事實不爭執，喪葬費用除
    收殮、埋葬及一般習俗所必需外，非喪葬所必要者，應予駁
    回；又蔡明珠如尚生存所應得之利益，非蔡明珠以外之人所
    得請求賠償，原告請求蔡明珠餘命之價值，於法無據；精神
    慰撫金請求過高。原告於九十五年十月十一日已領取強制汽
    車責任保險死亡給付一百五十萬元，應予扣除。被告乙○○
    高中畢業，受僱於被告萬莉公司擔任砂石車司機，月薪三萬
    多元，未婚，沒有不動產等語，資為抗辯。並聲明：
    1.駁回原告之訴及假執行之聲請。
    2.如受不利判決，願供擔保請准宣告免為假執行。
參、得心證之理由
一、按因故意或過失，不法侵害他人之權利者，負損害賠償責任
    ，民法第一百八十四條第一項前段定有明文。查原告主張之
    事實，業據其提出台中市○○○道路交通事故當事人登記聯
    單、道路交通事故現場圖、台中市○○○道路交通事故初步
    分析研判表、蘋果日報、台灣台中地方法院檢察署相驗屍體
    證明書、臺灣臺中地方法院九十六年度交易字第六八號刑事
    判決、臺灣臺中地方法院九十五年度中交簡附民字第六七號
    刑事裁定及臺灣臺中地方法院檢察署檢察官九十五年度偵字
    第一九三八三號聲請簡易判決處刑書等影本各一份、照片影
    本三十三幀附卷為證，並據本院調取前開臺灣臺中地方法院
    九十六年度交易字第六八號刑事全卷查閱屬實，即被告對被
    告乙○○依刑案判決應負全部過失責任之事實亦不爭執，並
    當庭陳稱其願承擔全部過失責任等語明確，是依本院調查之
    結果，本件應以原告之主張，較可採信為真實。依上，被告
    乙○○對原告自應負侵權行為之損害賠償責任。從而，原告
    憑以請求被告乙○○賠償原告因此造成之損害，即應准許。
    次按受僱人因執行職務，不法侵害他人之權利者，由僱用人
    與行為人連帶負損害賠償責任，民法第一百八十八條第一項
    前段定有明文，又受僱人因執行職務，不法侵害他人之權利
    者，若僱用人選任受僱人及監督其職務之執行，已盡相當之
    注意或縱加以相當之注意而仍不免發生損害者，僱用人不負
    賠償責任，固為民法第一百八十八條第一項所明定。但此種
    情形係為僱用人之免責要件，僱用人茍欲免其責任，即應就
    此負舉證之責（最高法院十九年上字第三０二五號判例意旨
    參照）。查被告乙○○受僱於被告萬莉公司擔任預拌混凝土
    車司機，為從事於駕駛貨車業務之人等情，業據上開刑事判
    決認定明確在卷，堪認被告乙○○係客觀上為被告萬莉公司
    使用而服勞務並受其監督者之受僱人，則被告乙○○既係於
    執行職務上行為時，不法侵害原告權利，被告萬莉公司自應
    與被告乙○○應依前揭規定負連帶損害賠償責任，洵屬明確
    。從而，原告依民法第一百八十四條第一項前段、第一百八
    十八條第一項前段之規定請求被告萬莉公司與被告乙○○連
    帶負侵權行為損害賠償責任，即屬有據，應予准許。
二、如認被告乙○○、萬莉公司應負侵權行為損害賠償責任，原
    告得請求之損害賠償範圍為何？茲就原告各項請求是否有理
    由說明如下：
(一)原告戊○○○請求喪葬費用支出及被害人蔡明珠減少工作損
    失部分：原告戊○○○係主張喪葬費用支出五十萬元，被告
    抗辯稱喪葬費用除收殮、埋葬及一般習俗所必需外，非喪葬
    所必要者，應予駁回。經查原告戊○○○主張其因本件死亡
    車禍而支出喪葬費用五十萬元之事實，業據其提出看護工作
    證明、大度山寶塔靈位塔位使用權證、大度山寶塔骨灰罈塔
    位使用權證、喪葬費用單據等件影本附卷為憑，而依本院審
    酌上開卷附單據所載，可知其中四十二萬一千零三十元核屬
    必要費用。從而，原告喪葬費用支出之請求於四十二萬一千
    零三十元之範圍內為可採，逾此範圍之請求，即屬無據，應
    予駁回。至原告戊○○○雖請求被害人蔡明珠減少工作損失
    部分，主張蔡明珠每月可賺取四至五萬元，尚可工作十年計
    算，因而憑以請求五百萬元云云，然此為被告所否認，查被
    害人蔡明珠已死亡，已無減少工作之損害可言，其因蔡明珠
    如尚生存所應得之利益，依法非蔡明珠以外之人所得請求賠
    償，則原告戊○○○猶憑以請求被害人蔡明珠減少工作損失
    五百萬元云云，於法無據，此部分應予駁回。
(二)原告請求非財產上之損害部分：原告己○○請求精神慰撫金
    二百五十萬元，原告戊○○○請求精神慰撫金二百五十萬元
    ，被告則抗辯稱原告精神慰撫金請求過高。按人之身體、健
    康固為無價，然慰撫金之賠償既以人格權遭遇侵害，精神上
    受有痛苦，則其核給之標準固與財產上損害之計算不同，然
    非不可斟酌雙方身分、資力與加害程度，及其他各種情形定
    之（最高法院五十一年台上字第二二三號判例參照）。本院
    衡以卷附兩造筆錄及稅務電子閘門財產調件明細表等資料，
    可知原告己○○財產總額為五十二萬零一百七十一元，原告
    戊○○○財產總額為一百五十六萬九千零二元，被告乙○○
    高中畢業，受僱於被告萬莉公司擔任砂石車司機，月薪三萬
    多元，未婚，沒有不動產、財產總額為十四萬五千九百三十
    元，並斟酌被害人蔡明珠為原告二人之女兒，因被告乙○○
    本件過失駕駛行為，造成原告二人與相隨相伴侍奉在側之愛
    女，天人永隔，實令原告二人難以接受，心中泣血的思念及
    精神所受之苦痛，尚非筆墨所能形容，對原告二人打擊甚鉅
    ，不言可喻，堪認其二人精神上遭受莫大痛苦，情節非輕等
    一切情狀，認原告就本件事故所受精神上痛苦請求各二百五
    十萬元之非財產上損害，以各一百五十萬元為相當，得予准
    許，逾此部分之請求，自難准許。
(三)依上，原告己○○得請求之金額計為一百五十萬元，原告戊○○○得請求之金額計為一百九十二萬一千零三十元，又被
    告抗辯稱原告於九十五年十月十一日已領取強制汽車責任保
    險死亡給付一百五十萬元應予扣除乙節，為原告所不爭，則
    原告二人上開得請求之金額即各應予扣除七十五萬元。經扣
    除後，原告己○○得請求之金額計為七十五萬元，原告戊○○○得請求之金額計為一百一十七萬一千零三十元。
肆、綜上所述，原告依據民法第一百八十四條第一項前段、第一
    百八十八條第一項前段等侵權行為之法律關係，請求被告應
    連帶給付原告己○○七十五萬元、原告戊○○○一百一十七
    萬一千零三十元，及自起訴狀繕本送達翌日即九十六年一月
    十六日起至清償日止，按週年利率百分之五計算之利息之範
    圍內，洵屬正當，應予准許，逾此範圍之請求，則非有據，
    應予駁回。又兩造陳明願供擔保，聲請宣告假執行或免為假
    執行，經核原告勝訴部分，合於法律規定，爰分別酌定相當
    之擔保金額宣告之；原告其餘假執行之聲請，因訴之駁回而
    失所依據，不予准許。
伍、本件事證已臻明確，兩造其餘之攻擊防禦方法經審酌於判決
    結果不生影響，無逐一論述之必要，附此敘明。
陸、訴訟費用負擔之依據：民事訴訟法第79條、第85條第2項。
中　　華　　民　　國　　96　　年　　7　　月　　13　　日
                  民事第二庭    法  官  呂明坤
正本係照原本作成。
如對本判決上訴，須於判決送達後20日內向本院提出上訴狀。
中　　華　　民　　國　　96　　年　　7　　月　　13　　日
                                書記官
